臺灣高雄地方法院刑事判決　　　　　　　　　　　　　九十二年度易字第七七六號
　　公　訴　人　臺灣高雄地方法院檢察署檢察官
　　被　　　告　丁○○
　　選任辯護人　李慶榮律師
　　　　　　　　孫守濂律師
右被告因竊盜案件，經檢察官提起公訴（九十一年度偵字第二六八三四號），本院判
決如左：
    主  文
丁○○無罪。
    理  由
一、公訴意旨略以：被告丁○○意圖為自己不法之所有，於民國九十一年三月二十八
    日下午五時十分許，在高雄市三民區○○○路一七一之一號，趁告訴人丙○○不
    注意之際，竊取告訴人所有之ＭＯＴＯＲＯＬＡ  Ｖ八０八八型號之行動電話一
    支（手機序號為000000000000000號），得手後隨即逃逸。嗣於
    九十一年十一月十四日下午二時三十分許，在高雄市○○區○○路三六六號，為
    警循線查獲，因認被告涉犯刑法第三百二十條第一項之竊盜罪。
二、按犯罪事實應依證據認定之，無證據不得認定犯罪事實。又按不能證明被告犯罪
    者，應諭知無罪之判決，刑事訴訟法第一百五十四條第二項、第三百零一條第一
    項分別定有明文。再按事實之認定，應憑證據，如未能發現相當確實證據，或證
    據不足以證明，自不能以推測或擬制之方法，以為裁判之基礎，最高法院著有四
    十年臺上字第八六號判例可資參照。另按認定犯罪事實應依證據，為刑事訴訟法
    所明定，故被告否認犯罪事實所持之辯解，縱屬不能成立，仍非有積極證據足以
    證明其犯罪事實，不能遽為有罪之認定（最高法院三十年上字第一八三一號判例
    意旨參照）。復按刑事訴訟法第一百六十一條已於九十一年二月八日修正公布，
    其第一項規定：檢察官就被告犯罪事實，應負舉證責任，並指出證明之方法，因
    此，檢察官對於起訴之犯罪事實，應負提出證據及說服之實質舉證責任，倘其所
    提出之證據，不足為被告有罪之積極證明，或其指出證明之方法，無從說服法院
    以形成被告有罪之心證，基於無罪推定之原則，自應為被告無罪判決之諭知（最
    高法院九十二年臺上字第一二八號判決參照）。末按告訴人之告訴，係以使被告
    受刑事素追為目的，是其陳述是否與事實相符，仍應調查其他證據以資審認（最
    高法院五十二年臺上字第一三００號判例參照）。
三、本件公訴人認被告丁○○涉犯前揭犯行，無非係以：告訴人丙○○於警詢、偵訊
    中之指訴；證人顏國銘及被告之弟潘信宏之證述，並提出手機通聯紀錄、贓物認
    領保管收據為證，再佐以被告就購買手機地點之重要事項前後供述反覆不一，且
    與證人顏國銘、潘信宏證稱渠等取得該手機之時間不符，另證人甲○○所證其出
    售手機予被告之時間及手機之顏色，與被告所辯不符，亦難為有利被告之認定，
    為其論據。
四、訊據被告堅詞否認有何竊盜之犯行，並辯稱：該手機是伊老闆娘戊○○向甲○○
    購買，後來伊向戊○○表示伊亦喜歡該手機，但沒有錢，戊○○要伊先拿去使用
    ，再從薪水扣，戊○○有提出一份買賣契約書給伊，後來伊問甲○○為何該手機
    有問題，甲○○並交給伊一張票面金額新臺幣（下同）十五萬元之本票，要補償
    伊，甲○○並已全數支付給伊，伊之前所以未提及戊○○，是因不想麻煩戊○○
    ，且依丙○○所述，案發當時並遺失香菸十八條，而伊體型非常胖，行動緩慢，
    絕不可能在短暫時間內，竊取香菸十八條及手機後，迅速逃離現場而未被發現等
    語，並提出買賣契約書為證。
五、經查：
（一）告訴人丙○○所有之摩托羅拉廠牌Ｖ八０八八型號之銀色手機（手機序號00
      0000000000000號），於九十一年三月二十八日下午五時十分許
      ，在高雄市○○區○○路一七一之一號檳榔攤前，遭人竊取之事實，業據告訴
      人丙○○於警詢、偵訊及本院訊問時指訴明確。又被告之弟潘信宏於九十一年
      四月初某日，在被告位於高雄市○○區○○街三九之二十號三樓住處房間內，
      取得將該手機後，交予顏國銘使用，潘信宏於九十一年六月十九日晚上九時許
      ，自顏國銘處取回該手機，嗣於同日晚上十一時三十分許，經警查扣等事實，
      亦據證人潘信宏於警詢、偵訊時及證人顏國銘於警詢中證述屬實，並有通聯紀
      錄一份在卷可稽，上開事實，固可認定。
（二）依告訴人丙○○於九十一年三月二十八日之警詢記載：伊於九十一年三月二十
      八日下午五時十分許，在高雄市三民區○○○路一七一之一號，發現香菸十八
      條及摩托羅拉牌手機被竊，當時有二名男子前來檳榔攤要換零錢，趁伊不備時
      ，將該香菸及手機偷走，該二名男子年約三十初，身高約一百六十五公分等語
      ；然於九十一年十一月十四日警詢中又指稱：九十一年三月二十八日下午五時
      十分許，在高雄市三民區○○○路一七一之一號，有一名男子騎一部機車，下
      車表示要購買礦泉水並兌換零錢，伊轉身準備數硬幣時，該名男子竊取放在後
      方之裝有十八條香菸之紙箱及放在電視機上之摩托羅拉Ｖ八０八八銀色手機，
      該名男子身高約一七０公分等語，足見告訴人丙○○對於九十一年三月二十八
      日竊取其財物之人數及特徵，先後指訴齟齬。又告訴人丙○○於偵訊時雖當庭
      指認被告即竊取其手機之人（見九十一年十二月三十一日偵訊筆錄），然告訴
      人丙○○於本院訊問時，以證人身分具結證稱：九十一年三月二十八日下午五
      時十分許，當時一人騎機車要向伊購買東西，伊將手機放在檳榔攤桌子上，後
      來該人離開十多分鐘後，伊才發現手機及十多條香菸不見等語（見本院九十二
      年五月十九日訊問筆錄），足見證人丙○○並未親眼看見被告將手機取走甚明
      。又證人丙○○既係在該人離開，經過十多分鐘後，始發現手機不見，此段時
      間是否尚有他人接近檳榔攤，並取走該手機，而為證人丙○○所不知，亦堪置
      疑。從而，證人丙○○於警詢中之陳述既有瑕疵，復未親眼看見被告將該手機
      取走，自難憑其陳述，資為被告涉犯竊盜罪之不利認定。
（三）被告前揭辯稱：該手機是甲○○賣給戊○○，戊○○再交給伊使用一節，核與
      證人甲○○於本院審理時到庭具結證稱：警卷照片所示之手機係伊出賣給戊○○，戊○○要伊簽立買賣契約書，後來戊○○將該手機交給被告使用等語（見
      本院九十三年二月十三日審理筆錄）；及證人戊○○經本院隔離訊問，亦結證
      稱：伊於九十一年三月二十九日曾向甲○○購買一支摩托羅拉型號八０八八之
      銀色手機，並簽立契約書，當時被告在伊商店工作，表示喜歡該手機，伊再賣
      給被告，伊有向被告表示該手機是甲○○賣給伊，後來被告表示該手機不見等
      語（見本院九十二年六月二十六日訊問筆錄），均大致相符。再佐以證人甲○○、戊○○與被告並非至親關係，故倘本案扣案之手機確非證人甲○○賣與證
      人戊○○，再由證人戊○○交予被告使用，則證人甲○○、戊○○當無甘冒偽
      證罪責，甚或自陷贓物罪嫌，而設詞迴護被告之理。是被告前揭所辯：該手機
      係甲○○買給戊○○，再由戊○○交予伊使用一節，應堪採信。而證人甲○○
      前於本院九十二年六月二十六日訊問時固證稱：伊未出賣手機給戊○○云云。
  然證人甲○○於該次訊問時，對於被告提出之前揭證人甲○○與戊○○簽立之
      買賣契約書，無法合理說明，且扣案之手機確實係證人甲○○賣予證人戊○○
      一節，業據證人甲○○於本院九十三年二十三日審理時結證確認無訛，是難以
      證人甲○○於九十二年六月二十六日之證詞，遽為不利被告之憑據。
（四）被告辯稱：扣案之手機確實是甲○○賣給戊○○，後來甲○○並因此簽立一張
      金額十五萬元之本票給伊，要作為補償，該本票之金額均已清償等語，核與證
      人甲○○於本院審理時結證稱：被告提出之卷附票面金額十五萬元本票確實是
      伊簽發給被告，因為被告表示該手機既是伊出賣的，若被告因此被關，要給被
      告多少錢，而該十五萬元伊已經全部支付等語相符，並有被告提出之票號五五
      七九五六號本票影本一張在卷可稽。從而，證人甲○○事後既願意支付十五萬
      元予被告以補償被告可能因本案遭判刑之風險，益徵被告前揭所辯：該手機係
      證人甲○○出賣予證人戊○○一節，應堪採信。
（五）被告與證人甲○○於偵訊中，就該手機交易之過程，雖有相異之陳述。然被告
      辯稱：因為甲○○向伊表示不要牽扯戊○○，伊於偵訊中，始未提及戊○○一
      節，核與證人甲○○於本院九十三年二月十三日審理時結證稱：當時伊確實有
      向被告表示戊○○購買手機給被告使用，平日對被告很好，因此要被告不要牽
      扯戊○○等語相符，是被告上開辯詞，亦可採信，故亦難僅以被告與證人甲○○於偵訊時相歧之陳述，逕為不利被告之認定。
（五）綜上，本案扣案之手機係證人丙○○所有遭竊之手機，又被告之弟潘信宏曾自
      被告房間拿取該手機等事實固可認定，然被告之所以會持有該手機，既係因證
      人甲○○事先出賣予證人戊○○，其後再由證人戊○○轉交被告使用，自難僅
      以被告事後自戊○○處取得該手機，遽認被告有竊盜該手機之犯行。
四、綜前所述，公訴人所舉之證據，尚不足以證明被告犯有竊盜罪。此外，復查無其
    他積極證據足以證明被告確有公訴人所指之犯行，不能證明被告犯竊盜罪，依前
    揭說明，依法應諭知無罪之判決。
據上論斷，應依刑事訴訟法第三百零一條第一項，判決如主文。
本案經檢察官乙○○到庭執行職務。
中      華      民      國      九十三      年    二    月    二十七    日
                                  臺灣高雄地方法院刑事第五庭
        審判長法官    李政庭
                                            法官    何秀燕
                                            法官    蘇雅慧
右正本證明與原本無異。
如不服本判決，應於判決送達後十日內，向本院提出上訴狀。
                                          書記官    林誠桂
中      華      民      國      九十三      年    二    月    二十七    日
